【裁判字號】    97,交聲,258
【裁判日期】    971020
【裁判案由】    違反道路交通管理處罰條例
【裁判全文】
臺灣宜蘭地方法院交通事件裁定         97年度交聲字第258號
原處分機關  交通部公路總局臺北區監理所宜蘭監理站
異  議  人
即受處分人  甲○○
上列受處分人因違反道路交通管理處罰條例案件，對於交通部公
路總局臺北區監理所宜蘭監理站民國97年8月21日所為之宜監字
第裁43─Q00000000號裁決聲明異議，本院裁定如下：
    主  文
異議駁回。
    理  由
一、原處分意旨略以：異議人即受處分人甲○○於民國97年7月8
    日20時52分許，駕駛車牌號碼AFT-010號機車，沿宜蘭縣宜
    蘭市○○路行駛，在行經宜蘭縣宜蘭市○○路與健康路交岔
    口處，於設有燈光號誌管制之交岔路口闖紅燈左轉，經宜蘭
    縣警察局宜蘭分局以宜警交字第Q00000000號製單舉發，交
    通部公路總局臺北區監理所宜蘭監理站遂依道路交通管理處
    罰條例第53條第1項、第63條第1項第3款規定，裁處受處分
    人罰鍰新臺幣一千八百元，並記違規點數三點。
二、異議意旨略以：97年7月8日20時52分許，異議人駕駛車牌號
    碼AFT—010號機車，行經宜蘭縣宜蘭市○○路口時，異議人
    見號誌燈為黃燈，即左轉健康路，隨即警方上前攔下異議人
    ，說異議人剛才闖紅燈，但異議人根本沒有闖紅燈，警員也
    沒有提出採證相片或錄影證明，所以本件舉發及裁決均不合
    法，為此，聲明異議，請求撤銷原處分。
三、按汽車駕駛人，行經有燈光號誌管制之交岔路口闖紅燈者，
    處新臺幣一千八百元以上五千四百元以下罰鍰，並記違規點
    數三點，道路交通管理處罰條例第53條第1項、第63條第1項
    第3款定有明文。經查：
（一）異議人並不否認「伊於97年7月8日20時52分許，確實曾經
      駕駛車牌號碼AFT-010號機車沿宜蘭縣宜蘭市○○路行駛
      ，於通過設有燈光號誌管制之宜蘭縣宜蘭市○○路與健康
      路交岔口，左轉進入健康路後，遭警方以闖紅燈之理由攔
      停開單告發。」之事實（見卷附異議狀上之記載），並有
      舉發違反道路交通管理事件通知單一件在卷可稽。
（二）其次，證人即舉發員警溫宗明已於本院調查時結證「97年
      7月8日20時52分許，我駕駛巡邏車沿著宜蘭縣宜蘭市○○
      路行駛，尚未到復興路與健康路交叉口時，我看見AFT-01
      0號機車於復興路上的號誌燈為紅燈的狀況下，左轉進入
      健康路，當AFT-010號機車接近時，我就鳴笛攔停該車並
      開單舉發，該車駕駛人就是異議人甲○○。本件舉發當時
      ，AFT-010號機車跟巡邏車的行車方向是相反的。復興路
      上的號誌燈不是多時相的，它只有紅黃綠三色燈，如果健
      康路是綠燈，復興路就是紅燈禁止通行也不能左右轉。當
      初我看到AFT-010號機車左轉時，我可以看見AFT-010號機
      車行車方向對向的復興路上號誌燈是紅燈，而且當AFT-01
      0號機車進入復興路、健康路交岔口時，健康路上號誌燈
      早就是綠燈了，所以我確定AFT-010號機車是在紅燈情形
      下違規左轉。」等語綦詳（見本院卷第23、24頁）。而證
      人溫宗明雖係本件原處分機關認定異議人有前揭違規行為
      之舉發員警，然因異議人並無法舉出或請本院調查任何對
      其有利之證據資料，以使本院對證人溫宗明所供述之異議
      人違規事實產生任何合理之懷疑，且於本件卷存證據資料
      內，亦無任何積極證據足以證明證人溫宗明上開供述係屬
      虛偽，更無足以令人顯信其供述為不可採之品性證據或前
      科證據存在，且衡諸證人溫宗明與異議人素不相識，並無
      宿怨，亦無仇隙，其顯無自陷於偽證罪之追訴而構詞誣賴
      異議人之理，故自不得以證人溫宗明為本件開單告發之執
      勤員警，即全盤抹煞其在訴訟上之證人資格或其證詞之真
      實性。換言之，證人溫宗明所為之前揭證詞，應堪信為真
      實，異議人空言否認證人溫宗明證詞之真實性，並辯稱「
      伊於通過宜蘭縣宜蘭市○○路與健康路交岔口時，是闖黃
      燈，不是闖紅燈。」云云，自不足採。
（三）再者，交通警察製單舉發違反道路交通管理處罰條例所列
      之違規行為，係公務員基於職務上之權力，依法所為之公
      法上行為，基於公務員為公法上行為具有公信力之原則，
      該行政行為當可被推定為真正，其據以依法處分之事實認
      定原則上亦應被推定為正確無誤。而本此公信原則，立法
      者更於道路交通管理處罰條例第92條第3項為授權之規定
      ，授權交通部、內政部制定違反道路交通管理事件統一裁
      罰基準及處理細則，俾使執勤員警得當機處分以達維護交
      通秩序、安全之行政目的。更何況，交通違規行為通常於
      瞬間發生並結束，若要求執勤員警所有的舉發行政行為均
      需預留照相、錄音、錄影或其他科學證據以證其實，則國
      家維護交通秩序、安全之行政措施勢必窒礙難行，故刑事
      訴訟法就犯罪證據有關之規定中，與屬行政秩序罰之交通
      違規裁罰本質不合之部分，於道路交通案件處理程序內，
      自不在準用之列。此外，各種交通違規行為，各有其不同
      之執行方法，就超速、酒醉駕車而言，非輔以科學工具，
      固難僅憑執勤者之五官知覺判斷之，然就駕駛者及前座乘
      客未繫安全帶、闖紅燈言，單憑執勤者之目擊即可確定，
      並非件件違規行為均須以照像或錄影舉發，始可認定。從
      而，異議人既未就舉發員警之舉發有誤提出相關證據以供
      調查，本院經查亦無任何證據足資證明舉發員警有捏造事
      實違法取締之情事，則舉發員警本其維護交通秩序、安全
      職責所為之本件舉發，自應受到合法、正確之推定，異議
      人空言辯稱「伊並未有闖紅燈之違規行為，舉發及裁決機
      關均未能提出伊違規之採證相片或錄影等證據。」云云，
      諉無足取。
（四）從而，異議人於97年7月8日20時52分許，駕駛車牌號碼AF
      T-010號機車沿宜蘭縣宜蘭市○○路行駛，於行經宜蘭縣
      宜蘭市○○路與健康路交岔口處，於設有燈光號誌管制之
      交岔路口闖紅燈左轉之違規事實，已堪認定。
四、綜上所述，原處分機關所為之本件裁決，核與前舉道路交通
    管理處罰條例第53條第1項、第63條第1項第3款之規定相符
    ，並無違法或不當之處，故異議人以首揭情詞，對於上開裁
    決提起異議，並無理由，應予駁回。
五、據上論斷，依道路交通案件處理辦法第19條，裁定如主文。
中    華    民    國    97    年    10    月    20    日
                  交通法庭法  官  劉家祥
以上正本證明與原本無異。
如不服本裁定，應於裁定送達後5日內，向本院提出抗告狀。（
應附繕本）
                          書記官  劉謹翊
中    華    民    國    97    年    10    月    21    日


司法院資訊處製作；財團法人民間司法改革基金會備份。
